【裁判字號】    99,訴,465
【裁判日期】    990728
【裁判案由】    強盜等
【裁判全文】
臺灣桃園地方法院刑事判決               99年度訴字第465號
公  訴  人  臺灣桃園地方法院檢察署檢察官
被      告  甲○○原名許裕賢.
選任辯護人  羅美鈴律師
上列被告因強盜等案件，經檢察官提起公訴（99年度偵緝字第78
5 號），本院判決如下：
    主  文
甲○○未經許可，持有可發射子彈具有殺傷力之改造手槍，累犯
，處有期徒刑年貳月，併科罰金新臺幣陸萬元，罰金如易服勞
役，以新臺幣壹仟元折算壹日，扣案如附表編號一所示之物，沒
收；又意圖為自己不法之所有，攜帶兇器、踰越安全設備、於夜
間侵入住宅，以強暴、脅迫至使不能抗拒，而取他人之物，未遂
，累犯，處有期徒刑年捌月，扣案如附表編號一至三所示之物
，均沒收。應執行有期徒刑陸年陸月，併科罰金新臺幣陸萬元，
罰金如易服勞役，以新臺幣壹仟元折算壹日，扣案如附表編號一
至三所示之物，均沒收。
    事  實
一、甲○○前因詐欺案件，經本院於民國94年6月2日以94年度壢
    簡字第32號判決判處有期徒刑3月確定，於95年6月8日易科
    罰金執行完畢。詎仍不知悔改，因害怕錢莊逼債，明知可發
    射子彈具有殺傷力之改造手槍，屬槍砲彈藥刀械管制條例所
    列管之違禁物，非經主管機關許可，不得無故持有，竟基於
    持有改造手槍之犯意，於民國95年間6月中旬某日，在桃園
    縣中壢市火車站前某電動遊樂場內，自真實姓名年籍不詳，
    綽號「阿喜」之成年男子（下稱「阿喜」）收受仿FN廠1910
    型半自動手槍製造之槍枝，換裝土造金屬槍管、抓子鉤而成
    且具殺傷力之改造手槍1支（含彈匣1個，獲案後槍枝管制編
    號：0000000000號）及不具殺傷力改造子彈2顆而未經許可
    持有以為防身之用。其後，甲○○苦思積欠錢莊債務無法償
    還，竟藉酒壯膽，意圖為自己不法所有，於95年7月4日凌晨
    0時39分許，將上開改造手槍（含2顆不具殺傷力之子彈）放
    入其妹友人之車牌號碼PF6-9 97號重型機車置物箱內，並騎
    駛該機車進入址設桃園市○鎮市○○里○○路105之2號夢香
    汽車旅館，且先訂512號房住入休息，俟於凌晨2時15分許，
    攜帶客觀上足供兇器使用之上開改造手槍及原放置於置物箱
    內之膠帶，復為掩人耳目，並頭戴其所有之駝色鴨舌帽，以
    其所有之黑色口罩遮住口鼻，攀爬樹木，踰越房間窗戶之安
    全設備侵入丙○○、乙○○入住之506號房內。適丙○○在
    浴室如廁，甲○○即以上開改造手槍指向丙○○，以此脅迫
    手段控制其行動，並向丙○○稱：「我在跑路，這是搶劫」
    （台語）等語，將膠帶交與丙○○令其走至床邊綑綁正躺在
    床上之乙○○雙腳，丙○○不敢違抗，祇得依令如是為之而
    已，亦至使乙○○不能抗拒，又喝令丙○○、乙○○交付身
    上財物。甲○○再強令乙○○以膠帶綑綁丙○○，其見乙○○動作太慢，即持桌上之菸灰缸作勢恫嚇乙○○。其後，丙○○見甲○○欲以床單擦拭菸灰缸上之指紋，雖其已達不能
    抗拒之程度，惟為維護其等生命安全，旋鼓起勇氣趁機以棉
    被蓋住甲○○頭部並與之扭打，丙○○因之受有左眼、右手
    肘、右膝等部位挫傷之傷害（傷害部分未具告訴及起訴）。
    甲○○則於扭打之際，不慎掉落上開改造手槍在地上，乙○○見狀乘機檢取該槍枝，立即跑向旅館櫃臺求救報警，嗣警
    據報趕赴現場遂扣得如附表所示之物（至其餘扣案物，核與
    本案均無關）。又員警到達前，甲○○因手槍掉落在地並遭
    取走，復見丙○○抵抗甚鉅便罷手逃離現場而強盜取財未遂
    ，並於同年月5日搭機潛逃出境。迨99年4月29日晚上7時55
    分許，在澳門機場之長榮航空股份有限公司BR806號班機（
    下稱長榮班機）上為警逮捕解送返臺。
二、案經桃園縣政府警察局平鎮分局報告臺灣桃園地方法院檢察
    署檢察官偵查起訴。
    理  由
壹、證據能力部分：
    查本院認定事實所引用之下列供述證據及非供述證據，並無
    證據證明係公務員違背法定程序所取得，且被告甲○○及其
    辯護人、檢察官對於證據能力均表示不爭執，迄至言詞辯論
    終結前亦未再聲明異議，經核亦無顯有不可信之情況與不得
    作為證據之情形，本院審酌上開證據資料製作時之情況，尚
    無違法不當及證明力明顯過低之瑕疵，認為以之作為證據應
    屬適當，且就供述證據部分係合於刑事訴訟法第159條之5之
    規定，是本判決下列所引用之證據資料，均有證據能力，合
    先敘明。
貳、認定犯罪事實所憑之證據及理由
一、訊據被告對於上揭事實除自「阿喜」收受上開具殺傷力之改
    造手槍1支及不具殺傷力之改造子彈2顆之日時及目的一事辯
    稱是我入住夢香汽車旅館前大約1、2小時，「阿喜」在中壢
    火車站前某一電動遊樂場拿給我的，我拿這槍之目的就是要
    行搶云云外，餘均坦承不諱，並經證人即夢香汽車旅館櫃臺
    服務人員楊薏萱陳述、證人即被害人丙○○、乙○○於警詢
    、偵查時證述明確（見臺灣桃園地方法院96年度偵字第1471
    3 號卷第3至11頁、33、34、45、46頁），雖證人丙○○、
    乙○○所證述之內容或互有不一致之處，但人類對於事物之
    注意及觀察，有其能力上之限制，未必如攝影機或照相機般
    ，對所發生或經歷的事實能機械式無誤地捕捉，亦未必能洞
    悉事實發生過程之每一細節及全貌，職是，證人乙○○於警
    詢陳稱被告命令丙○○將我手腳綁住，核與證人丙○○於警
    詢陳稱被告命我綁乙○○腳，且被告亦命乙○○以膠帶綁我
    等節，固互有不同，然依證人乙○○當時係躺在床上休息，
    睡夢中方因被告與證人丙○○間之對話方驚醒，則其陳述之
    內容或因觀察之角度、驚嚇、害怕之程度所受有影響，就此
    細節自應以證人丙○○於警詢所陳為據，且為被告所不否認
    （見本院訴字卷第44反面、45頁）；此外，尚有夢香汽車旅
    館監視器攝錄畫面翻拍照片、被告騎用機車照片、夢香汽車
    旅館現場等相關照片、證人丙○○受傷情形照片、扣案槍枝
    照片等（見上開偵卷第22、24至27頁）在卷可考，復有如附
    表所示之物扣案足資佐證，而扣案如附表編號一所示之手槍
    1 支（含彈匣1個，槍枝管制編號0000000000號），經送內
    政部警政署刑事警察局鑑驗結果：認係由仿FN廠1910型半自
    動手槍製造之槍枝，換裝土造金屬槍管、抓子鉤而成之改造
    手槍，機械性能良好，可擊發適用子彈，認具殺傷力，有該
    局95年8月8日刑鑑字第095010 2881號鑑定書1份附卷可稽（
    見上開偵卷第28至第30頁），堪認被告所持有之上開改造手
    槍，具有殺傷力灼明，被告前揭任意性自白與事實相符，洵
    值採信。至於被告辯稱部分，經查，被告於偵查中自承：因
    為當時我在外面欠一屁股債，喝了點酒，一時衝動就把朋友
    放在我這裡的槍枝，一念之差進行行搶。槍是跟一個叫做「
    阿喜」的朋友拿的，即案發前大概1、2個星期左右，在桃園
    中壢市火車站前面的一家電動遊樂場裡面（見臺灣桃園地方
    法院檢察署99年度偵緝字第785號卷第23、24頁），復於本
    院就檢察官聲請羈押之訊問時亦供稱：記得係當初一個叫阿
    喜的朋友於案發前一週前寄放在我這裡等語（見本院聲羈字
    卷第6反面頁），被告雖對於上揭供述，辯稱係因那時候突
    然把我從大陸押回來，我就隨便亂說云云，但被告不否認在
    大陸時已知悉要被警方逮捕回臺，則細究被告係於99年4月
    29 日晚上7時55分許，在澳門機場之長榮班機上為警逮捕，
    迄至同年月30日上午11時58分許，方經偵查檢察官訊問（見
    上開偵緝字卷第5、23頁），距離逮捕時間業已超過15小時
    有餘，且早經警告知被通緝之事由，並明確告知得行使下列
    之權利：一、得保持緘默，無須違背自己之意思而為陳述。
    二、得選任辯護人。三、得請求調查有利之證據之三項權利
    ，則其既有充分之時間休息，甚有充裕之時間，縝密判斷分
    析各項利害得失，卻於偵訊時仍自承「阿喜」交槍之時間係
    在行搶前1、2週，更遑論於同年月30日下午3時20分許，在
    本院就檢察官羈押聲請進行訊問時，亦為如此陳述，可見被
    告持有上開槍、彈部分，應係在本案發生之1、2週前為是。
    再依被告於本院訊問時陳稱：我有去找阿喜拿了一把槍讓我
    可以防身等語（見本院訴字卷第9頁），復酌被告於偵訊時
    之上揭用語，如「一時衝動」、「一念之差」等，益徵被告
    持槍之目的原係用以防身，嗣喝酒後，方臨時起意持槍行搶
    ，亦堪認定。準此，被告上揭所辯，要屬避重就輕之詞，殊
    無可採。
二、綜上各節，本案事證明確，被告犯行均堪認定，各應依法論
    罪科刑。
、論罪科刑
一、按所謂兇器，其種類並無限制，凡客觀上足以對人之生命身
    體、安全構成威脅，具有危險性之兇器為已足，並不以攜帶
    之初有行兇之意圖為必要（最高法院79年度台上字第5253
    號判例意旨參照）。次按旅客對於住宅之旅館房間，各有其
    監督權，且既係供旅客起居之場所，即不失為住宅性質，是
    上訴人於夜間侵入旅館房間行竊，係犯行法第321條第1項第
    1款於夜間侵入住宅竊盜之罪（最高法院69年台上字第1474
    號判例意旨可參）。又按刑法第321條第1項第2款規定將「
    門扇」、「牆垣」、「其他安全設備」並列。則所謂「門扇
    」應專指門戶而言，指分隔住宅或建築物內外之出入口大門
    而言。而所謂「其他安全設備」，指門扇、牆垣以外，依社
    會通常觀念足認為防盜之一切設備者，即屬相當（最高法院
    25 年上字第4168號判例意旨參照），被告上開犯行所踰越
    之夢香汽車旅館房間窗戶具有防閑之效用，依社會通常之觀
    念，乃維護安全之防盜設備，自屬同條文規定之安全設備無
    疑。再按刑法第330條第1項之加重強盜罪，以強暴、脅迫為
    其構成要件，其因而致普通傷害，乃強暴、脅迫當然之結果
    ，除行為人另有傷害之故意外，仍祇成立該條項之罪，無同
    法第277條第1項之適用（最高法院96年度台上字第7676號判
    決意旨參照）。
二、被告自「阿喜」收受上開改造手槍1支而持有之，核其所為
    ，係違反槍砲彈藥刀械管制條例第8條第4項之未經許可，持
    有可發射子彈具有殺傷力之改造手槍罪。按未經許可持有槍
    枝，其持有之繼續，為行為之繼續，亦即一經持有該槍，罪
    即成立，至其持有行為終了時，均論為一罪，不得割裂（最
    高法院97年度台上字第2355號判決要旨參照）；其間法律縱
    有變更，然其行為既繼續實施至新法施行以後，即與犯罪後
    法律有變更之情形不同，不生新舊法比較適用之問題（最高
    法院95年台上字第2250號、95年台上字第3461號判決要旨參
    照）；亦即，於連續、接續或繼續犯之行為過程中，遇有刑
    罰之法律變更時，其一部行為涉及舊法，一部行為涉及新法
    者，仍應依最後行為時之法律處斷，不發生新舊法比較適用
    問題（最高法院刑事判決96年度台上字第4909號判決要旨參
    照）。查以，被告最初持有本案改造手槍之時間，雖係在95
    年6月中旬某日，然其持有行為繼續至95年7月4日持槍強盜
    未遂而不慎掉落上址為警查獲時止，其持有行為之終了既係
    在94年2月2日修正刑法之施行日之後，自無行為後法律變更
    可言，毋庸就上開法律為新舊法律比較適用，應逕適用裁判
    時之槍砲彈藥刀械管制條例、94年2月2日修正刑法規定論處
    。又被告攜帶之上開具殺傷力之改造手槍1支，客觀上足為
    傷害人之生命、身體之兇器使用；而其於夜間凌晨2時15分
    許，攀爬上開旅館之樹木踰越安全設備之窗戶而侵入證人丙○○、乙○○入住之房間內，該槍充為對渠等行搶之工具而
    未得逞，核其所為，係犯刑法第321條第1項第1、2、3款、
    刑法第330條第2項、第1項之加重強盜未遂罪。另按強盜罪
    以強暴、脅迫等方法，至使不能抗拒為構成要件之一，當然
    含有妨害被害人自由之性質，倘若強盜行為業已者手實施，
    則於過程中所為綑縛被害人、勒令交款等強暴、脅迫之妨害
    自由行為，應包括在強盜行為之內，而不另成立妨害自由罪
    （最高法院24年上字第44 07號判例、23年上字第1578號判
    例、92年度台上字第2184號判決意旨參照），故被告為強盜
    犯行時，喝令證人丙○○綑綁證人乙○○之此妨害自由行為
    ，乃強盜犯行所為強暴之手段，應包括在強盜行為之內，而
    不另成立妨害自由罪。至被告實施強盜行為之過程中，因證
    人丙○○鼓起勇氣與被告互有拉扯扭打，證人丙○○因之受
    有左眼、右手肘、右膝等部位挫傷之傷害，此等傷害，應屬
    被告強盜行為之當然結果，不另論以普通傷害罪，復未經證
    人丙○○提出告訴，檢察官亦未起訴，應予敘明。被告以一
    強盜行為，同時使證人丙○○、乙○○不能抗拒，分別侵害
    其等之法益，為想像競合犯，應依刑法第55條之規定從一重
    處斷，公訴意旨漏未論及想像競合犯，尚有未合。再，被告
    有如本判決事實欄所述論罪科刑之執行紀錄，有臺灣高等法
    院被告前案紀錄表1份可按（見本院訴字卷第4至5反面頁）
    ，其於徒刑執行完畢後5年內故意再犯上開有期徒刑以上之
    罪，均為累犯，應各依刑法第47條第1項規定，加重其刑。
    另被告著手為加重強盜犯行之實行，因遭證人丙○○鼓起勇
    氣奮力抵抗之意外障礙方未得逞，核屬障礙未遂，爰依刑法
    第25條第2項規定減輕其刑，並依法先加後減之。被告所犯
    上開2罪，犯意各別，行為互殊，業經本院認定如前，應予
    分論併罰。
三、爰審酌被告僅為躲避錢莊之追債，竟自「阿喜」收受上開改
    造手槍防身，對於社會治安構成相當危害，且不思以正當
    途徑得財，為清償上開債務，持槍至汽車旅館強盜，不僅造
    成證人丙○○、乙○○心理之恐懼，亦對社會大眾安寧造成
    莫大危害，顯無尊重他人財產之概念，惡性非輕，幸而強盜
    尚未得逞，惟念其於本案犯罪前僅有竊盜、詐欺及施用毒品
    犯行，有上開臺灣高等法院被告前案紀錄表在卷可考，尚非
    暴戾之人，且其弟基於手足之情，對被告所犯此重刑，仍未
    對之棄離，甚戮力為被告奔走，與證人丙○○、乙○○達成
    和解，並賠償渠等損害，有和解書1份在卷可查（見本院訴
    字卷第55頁），證人丙○○、乙○○均願意原諒被告所為（
    見本院訴字卷第45、46頁），兼衡其犯罪之動機、目的、手
    段、犯罪後未坦然面對司法制裁而逃離臺灣所幸為警逮捕等
    一切情狀，分別量處如主文所示之刑，並就罰金部分諭知如
    易服勞役之折算標準，另就宣告有期徒刑及定應執刑部分，
    諭知如易服勞役之折算標準。
肆、沒收部分
    扣案如附表編號一所示槍枝，係屬違禁物，且與被告所犯前
    揭二罪均有關係，應依刑法第38條第1項第1款之規定，於對
    被告所犯上開二罪宣告之刑項下，均併予宣告沒收。又扣案
    如附表編號二、三所示之物，均係被告所有供本案持槍強盜
    之用，業據被告供述明確，應依刑法第38條第1項第2款之規
    定宣告沒收。另扣案之改造子彈2顆，係裝在被告行搶時所
    用之改造手槍內，雖亦可認供強盜犯行所用之物，惟該2顆
    經送驗結果，不具殺傷力，有上開鑑定書可憑，非違禁物；
    再者，係被告向「阿喜」所借用之物，自非被告所有，故依
    法不得宣告沒收。至於其餘扣案物，均無足夠證據證明與本
    案持槍強盜部分有關（見本院訴字卷第23、24頁，本院保管
    字號：99年度刑管字第971 號），且非違禁物，亦別無法定
    應沒收之事由，故不併予宣告沒收，併此敘明。
據上論斷，應依刑事訴訟法第299條第1項前段，槍砲彈藥刀械
管制條例第8條第4項，刑法第11條前段、第330條第2項、第1項
、第321條第1項第1、2、3款、第55條、第51條第5款、第42條第
3項、第38條第1項第1款、第2款，判決如主文。
本案經檢察官簡方毅到庭執行職務。
中    華    民    國    99    年     7    月    28    日
              刑事第十一庭審判長法  官  蔡榮澤
                                法  官  吳宗航
                                法  官  汪曉君
以上正本證明與原本無異。
如不服本判決應於收受判決後10日內向本院提出上訴書狀，並應
敘述具體理由。其未敘述上訴理由者，應於上訴期間屆滿後20日
內向本院補提理由書(均須按他造當事人之人數附繕本)「切勿逕
送上級法院」。                  書記官  楊晴文
中    華    民    國    99    年    7     月    28    日
附表：
┌──┬───────────┬──┬─────────┐
│編號│     扣 案 物 品      │數量│  備  註          │
├──┼───────────┼──┼─────────┤
│ 1  │ 改造手槍，由仿FN廠191│1支 │ 具殺傷力         │
│    │ 0型半自動手槍製造之槍│    │                  │
│    │ 枝，換裝土造金屬槍管 │    │                  │
│    │ 、抓子鉤而成機械性能 │    │                  │
│    │ 良好，可擊發適用子彈 │    │                  │
│    │ （槍枝管編號000000000│    │                  │
│    │  5，含彈匣1個）      │    │                  │
├──┼───────────┼──┼─────────┤
│ 2  │黑色口罩              │1個 │                  │
├──┼───────────┼──┼─────────┤
│ 3  │駝色鴨舌帽            │1個 │                  │
│    │                      │    │                  │
└──┴───────────┴──┴─────────┘
附錄本案論罪科刑依據之法條：
槍砲彈藥刀械管制條例第8條
未經許可，製造、販賣或運輸鋼筆槍、瓦斯槍、麻醉槍、獵槍、
空氣槍或第4 條第1 項第1 款所定其他可發射金屬或子彈具有殺
傷力之各式槍砲者，處無期徒刑或5 年以上有期徒刑，併科新臺
幣1 千萬元以下罰金。
未經許可，轉讓、出租或出借前項所列槍枝者，處5 年以上有期
徒刑，併科新臺幣1千萬元以下罰金。
意圖供自己或他人犯罪之用，而犯前二項之罪者，處無期徒刑或
7 年以上有期徒刑，併科新臺幣1千萬元以下罰金。
未經許可，持有、寄藏或意圖販賣而陳列第1 項所列槍枝者，處
3年 以上10年以下有期徒刑，併科新臺幣700 萬元以下罰金。
第 1 項至第 3 項之未遂犯罰之。
刑法第330條（加重強盜罪）
犯強盜罪而有第321 條第1 項各款情形之一者，處7 年以上有期
徒刑。
前項之未遂犯罰之。
中華民國刑法第321條（加重竊盜罪）
犯竊盜罪而有左列情形之一者，處6 月以上、5 年以下有期徒刑
：
一、於夜間侵入住宅或有人居住之建築物、船艦或隱匿其內而犯
    之者。
二、毀越門扇、牆垣或其他安全設備而犯之者。
三、攜帶兇器而犯之者。
四、結夥三人以上而犯之者。
五、乘火災、水災或其他災害之際而犯之者。
六、在車站或埠頭而犯之者。
前項之未遂犯罰之。

司法院資訊處製作；財團法人民間司法改革基金會備份。
